臺灣士林地方法院民事簡易判決
110年度士簡字第1167號  
原      告  陳郁菁
居臺北市○○區○○○路0段000號1樓
被      告  魏國軒
居臺北市○○區○○○路0巷00弄0號4樓
上列當事人間請求損害賠償事件，本院於民國110年11月18日言
詞辯論終結，判決如下：
    主  文
原告之訴駁回。
訴訟費用新臺幣捌仟柒佰元由原告負擔。
    事實及理由
一、本件係屬因建築物或其他工作物定期租賃或定期借貸關係所
    生之爭執涉訟者，依民事訴訟法第427條第2項第1款規定，
    適用簡易程序審理，合先敘明。
二、本件被告經合法通知，未於最後一次言詞辯論期日到場，核
    無民事訴訟法第386條所列各款情形，爰依原告之聲請，由
    其一造辯論而為判決。
三、原告起訴主張：被告於民國107年11月8日，將其所有門牌號
    碼臺北市○○區○○○路00巷00弄0號4樓之房屋（下稱系爭房屋
    ）出租予原告，租賃期間自107年11月15日起至113年11月15
    日止，每月租金為新臺幣（下同）2萬元，兩造並約定由原
    告負擔系爭房屋之裝潢費用，並以裝潢費用抵充房租，有經
    本院公證人公證之住宅租賃契約（下稱系爭租約）可證；然
    原告積欠系爭房屋貸款，遭星展商業銀行聲請強制執行，雖
    經原告提出異議，仍經法院以108年度司執字第57519號裁定
    兩造租賃關係終止，原告因而受有裝潢費用及倉促尋覓房屋
    、搬家等損失；而原告所支付之裝潢費用為144萬5,655元，
    並自107年11月住到109年7至10月，居住於系爭房屋共計22
    個月，故扣除租金44萬元，再扣除代拍公司向原告購買系爭
    房屋裝潢之費用20萬元後，原告受有至少80萬元之損失，爰
    依民法第266條第1項給付不能之規定，並類推適用民法第45
    4條規定，請求被告給付尚未履行之租賃利益80萬元等語，
    並聲明：被告應給付原告80萬元，及自109年5月14日起至清
    償日止，按年息5％計算之利息。
四、被告答辯略以：系爭房屋係由原告及訴外人陳威瀚共同投資
    購買，被告只是掛名登記為所有權人，實際所有權人係原告
    及陳威瀚；嗣後，原告與陳威瀚有資金糾紛，並隨著陳威瀚
    因案入獄，原告遂與被告商議如何處理系爭房屋，兩造協議
    由原告負擔裝潢費用，被告則負擔系爭房屋貸款，在108年
    的時候，原告說需要一個保證，兩造方會簽下系爭租約，後
    來系爭房屋出售不順利，陳威瀚也已出獄，系爭房屋應由投
    資客即原告與陳威瀚自行處理，系爭房屋與被告無關，原告
    之請求並無理由等語，並聲明請求駁回原告之訴。
五、法院得心證的理由：
　㈠查原告前於107年間，曾對陳威瀚提出詐欺之刑事告訴，告訴
    意旨略以：陳威瀚於103年5月27日，邀約原告共同投資購買
    系爭房屋，向原告佯稱約半年即可轉手獲利，並與原告約定
    各出資400萬元及100萬元，雙方並依出資比例分攤費用及出
    售後之獲利，原告遂交付100萬元予陳威瀚，詎陳威瀚迄未
    將系爭房屋出售，且原告事後輾轉獲悉陳威瀚並未實際出資
    ，而係將系爭房屋借名登記於被告名下，並以被告名義申辦
    房屋貸款等語，嗣因原告與陳威瀚達成和解，而經臺灣士林
    地方檢察署檢察官以107年度偵緝字第964號為不起訴處分確
    定，有不起訴處分書在卷可查（見本院卷第70-71頁），核
    與被告辯稱其僅係系爭房屋之登記人頭、系爭房屋實際所有
    權人為原告及陳威瀚等節相符，原告既與陳威瀚約定共投出
    資購買系爭房屋，嗣後該屋卻登記在被告名下，佐以原告復
    於本院自承：系爭租約有在臺灣士林地方法院公證，在法院
    當時，被告口頭跟我說他跟陳威瀚有簽不能公開之人頭約等
    語（見本院卷第77頁），縱然原告與陳威瀚於103年間約定
    投資時，尚不知系爭房屋將以人頭方式登記，然嗣於107年
    間兩造簽署系爭租約時，因被告已向原告表示其為人頭，原
    告實已對於被告人頭之身分知之甚明。雖原告於本院係辯稱
    ：我認為系爭房屋於簽系爭租約時就是被告的，在陳威瀚被
    關繳不出房貸的時後，被告也跟我說要解決這件事情，如果
    被告不是屋主，為何要出面跟我談等詞，然被告除出名登記
    外，亦出名負擔房屋貸款，當時陳威瀚既因案入監，被告因
    擔憂自身信用受損而與原告洽談解決方法，實合於常情，尚
    不能反推被告為系爭房屋之實質所有權人，原告主張前詞並
    非可採。
　㈡按所謂人頭並非法律用語，通常係指本人基於隱私、隱瞞家
    人、逃漏稅捐、躲避刑事追查等諸多考量（以上僅為舉例，
    並非認定本件當事人於尋覓人頭之目的），而將某權利（諸
    如房地、車輛所有權、銀行帳戶使用權、手機門號使用權，
    公司經營權等）登記於他人名下，然該權利之實際使用人或
    所有人仍為本人，而該他人於與本人通常將成立借登記之委
    任或無名契約，於內部關係上，因該他人並非實質權利人，
    而無法任意處分該權利，亦無須負擔該權利之費用（如房貸
    、車輛、手機使用費、公司開支）。倘該他人所出具之名義
    係房地所有權，而該他人（於本件即被告）若出租該屋予擁
    有實質所有權之本人（於本件即原告），因該本人實際上本
    具事實上處分房地之權能，若有使用房地應無再經該他人同
    意之必要，則該租賃契約簽署之目的，或為應付政府人員房
    地所得稅捐之稽徵，或為應付銀行貸款部門之調查，則雙方
    所簽署之租賃契約僅具形式上之外觀，應難認兩造實際上有
    受系爭租約拘束之真意。
　㈢按民法第87條第1項所定之通謀虛偽意思表示，必須表意人與
    相對人均明知其互為表現於外部之意思表示係屬虛構，而有
    不受該意思表示拘束之意，故規定此項意思表示為無效，最
    高法院101年度台上字第1722號判決意旨同此見解。本件兩
    造均無受系爭租約拘束之真意，業如前述，依前說明應屬民
    法第87條第1項所稱之通謀虛偽意思表示，則兩造所簽署系
    爭租約依上開規定，應屬無效。而本件原告提出訴訟，其請
    求權基礎或為民法第266條第1項，或為類推適用民法第454
    條，均係於契約合法有效成立為前提，然系爭租約既為無效
    ，則原告以前述請求權基礎提出訴訟，即屬無據，應予駁回
    。
六、綜上所述，兩造所簽署之系爭租約既為無效，則原告依民法
    第266條第1項或類推適用民法第454條，均難認為有理由，
    應予駁回。
七、本件事證已臻明確，兩造其餘主張及攻擊防禦方法，於判決
    結果不生影響，爰不一一論述，至於被告聲請通知證人陳威
    瀚作證，然該證人經本院合法通知未到庭，且被告本身亦無
    正當理由未到庭，本院衡諸前述證據，認被告聲請傳喚證人
    之待證事實已臻明瞭，應無再調查之必要，附此敘明。
八、訴訟費用負擔之依據：民事訴訟法第78條。依職權確定訴訟
    費用額為8,700元（第一審裁判費），應由原告負擔。
中　　華　　民　　國　 110　　年　　12　　月　　 2　　日
                  士林簡易庭法  官  陳紹瑜 
以上正本係照原本作成。
如不服本判決，應於判決送達後20日內，向本院提出上訴狀並應
記載上訴理由，如於本判決宣示後送達前提起上訴者，應於判決
送達後20日內補提上訴理由書（須附繕本）。             
中　　華　　民　　國　 110　　年　　12　　月　　 2　　日
                            書記官 吳雪華